【裁判字號】    91,自,243
【裁判日期】    920530
【裁判案由】    妨害名譽
【裁判全文】
臺灣士林地方法院刑事判決                          九十一年度自字第二四三號
    自  訴  人  乙○○
    被      告  戊○○
右列被告因妨害名譽案件，經自訴人提起自訴，本院判決如左：
    主  文
戊○○無罪。
    理  由
一、自訴意旨略以：被告戊○○是警智新村社區管理委員會之總幹事，自訴人是社區
    住戶，民國九十一年六月三日下午四點多，自訴人為了社區警報燈不亮及地下室
    漏水問題至社區管理委員會辦公室找被告戊○○解決，二人因故發生衝突，被告
    脫口而出辱罵自訴人：「你是流氓（國語）。」、「我法律比你懂（國語），我
    要告得你皮皮挫（台語）。」，又於同年月五日下午四點多在前揭辦公室辱罵自
    訴人：「你要依法行事就要先交管理費，你自己不繳管理費思想行為就偏差，人
    家把你公告了，你多丟臉啊。」等語，因認被告涉犯刑法第三百零九條公然侮辱
    罪嫌云云。
二、按犯罪事實應依證據認定之，無證據不得推定其犯罪事實。又不能證明被告犯罪
    者，應諭知無罪之判決，刑事訴訟法第一百五十四條、第三百零一條第一項分別
    定有明文。再告（自）訴人之告（自）訴，本以使被告受刑事訴追為目的，故其
    陳述是否與事實相符，自應調查其他證據，以資審認，苟其所為攻擊之詞，尚有
    瑕疵，則在此瑕疵未予究明以前，即不能遽採為斷罪之基礎（最高法院六十九年
    度臺上字第一五三一號判例參照）。另按事實之認定，應憑證據，如未能發現相
    當證據，或證據不足以證明，自不能以推測或擬制之方法，為裁判基礎；且被告
    否認犯罪事實所持之辯解，縱屬不能成立，仍非有積極證據足以證明其犯罪行為
    ，不能遽為有罪之認定，最高法院分別著有四十年度臺上字第八六號判例、三十
    年度上字第一八三一號判例可資參照。
三、本件自訴人認被告戊○○涉有上開犯行，無非係以自訴人提出一捲錄音帶為證，
    並聲請傳訊證人丙○○、甲○○、丁○○○。訊據被告則矢口否認公然侮辱之犯
    行，辯稱：因自訴人（以其妻朱培玲之名義為所有權人）抗爭拒繳管理維護費及
    停車費，蠻橫霸佔車位將近十一個月，且鼓吹社區住戶拒繳管理維護費及停車費
    ，又自訴人常與甲○○互相勾結，常到辦公室找麻煩，自訴人動輒撒野拍桌子、
    敲擊伊之電腦螢幕、摔桌上電話，行為不理性，但伊從未罵自訴人「流氓」，或
    「要告得你皮皮挫」等言語，自訴人所提出之錄音帶係自訴人斷章取義，伊只說
    其思想、行為偏差，拒繳管理費被公告多丟臉等言辭，然該言辭均是根據事實之
    評論等語。
四、經查自訴人提出之錄音帶經當庭播放，夾雜喧鬧之雜聲，無法聽清楚錄音之內容
    ，次查證人丙○○證稱：對於被告是否曾說自訴人「流氓」之語，沒印象，印象
    中被告有說過「法律比你懂，要告也沒關係，要告得你皮皮挫」等語。證人甲○○證稱：印象中被告有說「自訴人這種行為是流氓的行為」，且確定被告有說要
    告得他（指自訴人）皮皮挫等語。證人丁○○○證稱均不記得案發時之情形等語
    。顯見自訴人所稱，被告曾對其說「我法律比你懂（國語），我要告得你皮皮挫
    （台語）。」及「你要依法行事就要先交管理費，你自己不繳管理費思想行為就
    偏差，人家把你公告了，你多丟臉啊。」等語，應屬真實。然查人民有訴訟之權
    ，為憲法第十六條所保障之基本人權，而自訴人於案發當時在社區辦公室與被告
    發生衝突後，因火氣比較大，曾有拍桌子、敲擊電腦螢幕、摔桌上電話等行為，
    亦為證人丙○○證述屬實，此時此刻縱誠如證人甲○○所言，被告曾指責自訴人
    這種行為是流氓的行為，並說「我法律比你懂（國語），我要告得你皮皮挫（台
    語）。」等語，亦是對當時自訴人不理性行為之描述，及其欲行使訴訟權利之表
    示，況被告於翌日旋對自訴人之傷害行為提出告訴，自訴人因犯傷害罪經本院判
    處罰金，有本院九十一年度易字第七九一號刑事判決書一紙在卷可按；次查自訴
    人（以其妻朱培玲之名義為所有權人）坐落該社區之房屋，自九十年十一月份起
    至九十一年六月均未繳交管理費及停車費，而被社區管理委員會公告等情，亦為
    自訴人所不否認，則被告對自訴人所說「你要依法行事就要先交管理費，你自己
    不繳管理費思想、行為就偏差，人家把你公告了，你多丟臉啊。」等語，顯係對
    自訴人可受公評之行為做適當之評論，依刑法第三百十一條之規定不罰。是被告
    所辯其並無公然侮辱自訴人等語，尚非虛妄，應堪採信。此外復查無其他積極證
    據足資認定被告有公然侮辱自訴人之犯行，自不能證明其犯罪，應為無罪判決之
    諭知。
據上論斷，應依刑事訴訟法第三百四十三條、第三百零一條第一項，判決如主文。
中      華      民      國    九十二   年      五     月      三十      日
                                    臺灣士林地方法院刑事第一庭
                                        法  官  張  國  棟
右正本證明與原本無異。
如不服本判決，應於判決送達後十日內，向本院提出上訴狀。
            書記官  蔡  佳  君
中      華      民      國    九十二   年      六     月       三       日


司法院資訊處製作；財團法人民間司法改革基金會備份。
